【裁判字號】    92,停更一,4
【裁判日期】    921125
【裁判案由】    聲請停止執行
【裁判全文】
臺北高等行政法院裁定                              九十二年度停更一字第四號
    聲  請  人  甲○○
                丙○○
    兼右二人
    送達代收人  乙○○
    右二人共同
    訴訟代理人  戊○○
    相  對  人  財政部臺灣省北區國稅局
    代  表  人  林吉昌（局長）
    訴訟代理人  丁○○
右當事人間因遺產稅事件，聲請人聲請停止執行。經本院於九十二年六月三日以九十
二年度停字第五十八號裁定駁回原告之聲請，原告提起抗告，經最高行政法院以九十
二年裁字第一二四九號裁定發回本院更為審理。本院裁定如左：
    主  文
聲請駁回。
聲請程序費用由聲請人負擔。
    理  由
一、按「行政訴訟繫屬中，行政法院認為原處分或決定之執行，將發生難於回復之損
    害，且有急迫情事者，得依職權或依聲請裁定停止執行。」行政訴訟法第一百十
    六條第二項所規定。
二、本件聲請人聲請停止執行，其陳述意旨略以：(一)聲請人與相對人間民國（以下同
    ）八十一年度贈與稅事件，現刻繫屬於本院九十一年訴字第二七五號審理中。而
    本件因相對人認定被繼承人李秀隆與其二親等、三親等親屬及無親屬關係之陳楓
    間涉及贈與，核認應納贈與稅額高達新臺幣（下同）四九三、八六五、一三七元
    。然由於聲請人不諳法令，且被繼承人李秀隆乃因出售與兄弟共有之土地，分得
    二億餘元，才引起歹徒覬覦，而突遭綁架、撕票，未即向聲請人交代生前財務狀
    況，又因本案事實經過牽涉年代久遠，致聲請人未能即時蒐集完整資料提供予法
    院及相對人，延誤之處，實乃萬般不得已。(二)惟於本案訴訟進行中，聲請人已提
    供補充理由狀暨相關之李氏家族日記帳、彙整資金流程對照表，詳加舉證說明：
    被繼承人李秀隆與其兄弟李聰賢、林文、李文峰四人於四十八年間購買水碓子段
    土地屬共同出資，嗣李秀隆於八十一年間將出售土地所得之價款九一一、二八三
    、七五○元平均分配予其他兄弟，僅屬共有物出售所得之分配，而非贈與；相對
    人核認李秀隆贈與甲○○之金額中，應另行扣除與贈與無涉而純屬甲○○受託給
    付之庄子內段土地購地款一○○、三二八、一四七元；暨李秀隆與陳楓及楊永枝
    之間並無親屬關係，六三、○○○、○○○元實係楊永枝借陳楓之戶頭存放自李
    秀隆處借貸調得之資金。且聲請人業二次聲請調查證據，以利相對人勾稽查核，
    俾還原事實真相，足證本案確有諸多事實、疑點尚未釐清，況相對人行政處分之
    理由、證據亦尚待補充，需於本案訴訟再行深入調查，相對人原處分之適當性及
    合法性實存有疑義，因此聲請人之主張並非無據而顯無理由。又聲請人與相對人
    間僅為欠稅爭議，公益於此處實屬間接受益而無直接關連，對公益難謂有重大影
    響，殊未該當行政訴訟法第一百十六條第二項停止執行之消極要件。(三)再查聲請
    人向來安分守己，一生均無違法犯紀之舉措，縱有本件贈與稅事件，惟原處分所
    認欠稅事實法理上仍有諸多爭議，是否確有原處分所核課之欠稅金額亦屬未定。
    且聲請人非故不履行繳納稅捐之義務，實因相對人核認之應納稅額過鉅，已非聲
    請人所能負擔而無履行義務之可能，此項事實藉由財產歸戶總清單即可查明。況
    聲請人等名下財產業均遭查封而斷無隱匿或處分之機。又查李氏家族世居臺北縣
    淡水鎮，聲請人雖有搬移亦僅遷至鄰近之臺北市○○區○○路一段，可知，聲請
    人之至親友人均在臺北縣淡水鎮或臺北市○○區○段而有固定之處所，日常生活
    圈亦極為固定單純，且聲請人家庭生活幸福融洽，聲請人等斷無為此贈與稅事件
    拋妻（夫）棄子逃匿至陌生他處，致顛沛流離之可能。(四)另按所謂「原處分或決
    定之執行，將發生難於回復之損害，且有急迫情事」，係指「須有避免難以回復
    損害之急迫必要性」，而所謂「難以回復之損害」係指其損害不能回復原狀，或
    不能以金錢賠償，或在一般社會通念上，如為執行可認達到回復困難之程度而言
    。聲請人等自遭拘提管收關入囹圄，人身自由突遭剝奪，名譽茲因之受有嚴重損
    害，而聲請人乙○○之長子尚患有心臟疾病，其每思及此必擔憂、心煩不已，乃
    聲請人丙○○原訂於五月十八日舉行結婚典禮，然因突遭拘提管收，婚禮恐難如
    期進行，為此丙○○實悲痛莫名、傷心欲絕，且深怕此事辱及男方，並影響夫妻
    情誼，凡此種種皆無法率言金錢賠償即足以填補，且隨管收期間之經過，遭管收
    聲請人身心受侵害之程度亦因之加劇，而有即刻停止執行管收之必要，蓋縱日後
    本案之行政救濟程序聲請人獲勝訴判決，然此拘提管收之執行行為已對聲請人之
    自由及精神狀況造成難於回復、無法彌補之損害，復無從獲得救濟，且此舉無異
    有未審先判之不當結果，而確有停止執行之情。為此，請求停止相對人九十年六
    月十四日發文之北區國稅法第00000000號重核復查決定書之執行等語。
    經本院於九十二年六月三日以九十二年度停字第五十八號裁定駁回聲請人之聲請
    ，聲請人不服，提起抗告，經最高行政法院於九十二年九月四日以九十二年度裁
    字第一二四九號裁定發回本院更為審理。
三、經查，聲請人所請求停止執行之原處分係相對人九十年六月十四日發文之北區國
    稅法第00000000號重核復查決定書，就聲請人為納稅義務人補徵應納贈
    與稅四九三、八六五、一三七元之執行。依該重核復查決定處分書之內容，既係
    補徵應納贈與稅之處分，係以財產為標的之金錢給付義務之執行，聲請人因該處
    分執行所受財產損害，在一般社會通念上，並非不能以金錢賠償或回復，自難謂
    將發生難於回復之損害。
四、又聲請人雖主張渠等前經法務部行政執行署板橋行政執行處管收，對名譽、身體
    及精神上造成損害，且雖聲請人現已被釋放，但聲請人財產不足繳遺產稅，將來
    還是會被抓去關等語，認有急迫情事，故依行政訴訟法第一百十六條第二項規定
    聲請停止執行云云。但查，關於聲請人前遭管收部分，業經法務部行政執行署板
    橋行政執行處於九十二年六月間釋放，為聲請人等於本院九十一年十一月十三日
    調查時陳明在案，是則本件尚無最高行政法院發回時所指之管收是否將發生難於
    回復之損害之情事。至於原告所稱將來如何，既非現在存在之事實，非屬本件所
    得審究，亦無急迫之情事可言。
五、從而，本件聲請核與行政訴訟法第一佰十六條第二項規定停止執行之要件不合，
    其聲請為無理由，應予駁回。
六、依行政訴訟法第一百零四條，民事訴訟法第九十五條、第七十八條、第八十五條
    第一項前段，裁定如主文。
中      華      民      國    九十二    年     十一     月    二十五    日
                        臺 北 高 等 行 政 法 院   第 五 庭
                                       審判長法官   張瓊文
                                             法官   劉介中
                                             法官   黃清光
右為正本係照原本作成。
如不服本裁定，應於送達後十日內向本院提出抗告狀（須按他造人數附繕本）。
中      華      民      國    九十二    年     十一     月    二十五    日
                                           書記官  楊子鋒


司法院資訊處製作；財團法人民間司法改革基金會備份。
